【裁判字號】    89,易,175
【裁判日期】    890727
【裁判案由】    恐嚇
【裁判全文】
台灣台中地方法院刑事判決                          八十九年度易字第一七五號
    公  訴  人  台灣台中地方法院檢察署檢察官
    被      告  乙○○
    選任辯護人  李世才
右列被告因家庭暴力罪之恐嚇案件，經檢察官提起公訴（八十八年度偵續字第一五二
號），本院判決如左：
    主  文
乙○○連續以加害生命之事恐嚇他人，致生危害於安全，處有期徒刑參月，如易科罰
金，以參佰元折算壹日，緩刑貳年，緩刑期內付保護管束。
    事  實
一、乙○○與丙○○於民國（下同）七十三年六月十五日結婚，屬家庭暴力防治法第
    一款規定之家庭成員，翌年即七十四年四月二十九日生有一子邱俊榕，惟婚後二
    人感情不睦，各自分居未同住一處，且因離婚訴訟纏訟多年尚未確定，致乙○○
    心生不滿，竟基於以加害生命、身體之事恐嚇丙○○之概括犯意，於：（一）八
    十三年底間某日（詳細日期不詳），由乙○○署名「古政中」寄信至台中縣大肚
    鄉○街村○○街一二二巷十號丙○○住處，向丙○○恫稱：希望您離開大肚，走
    得愈遠愈好，否則要您的命等語；（二）八十五年四月二十日，在苗栗縣銅鑼鄉
    ○○村○○路二三之六號乙○○住處，向丙○○恫稱：如回家看小孩（指邱俊榕
    ，下同），就要打死妳等語；（三）八十五年六月十日十七時許，丙○○在其任
    教之台中市私立懷恩中學辦公室內，打電話要乙○○帶小孩至行政院國軍退除役
    官兵輔導委員會台中榮總醫院（下稱台中榮總醫院）探視已病危之外祖母（即丙○○之母）時，乙○○不但拒絕，竟向丙○○恫稱：如果敢來帶小孩，就要讓妳
    好看等語，連續以加害丙○○生命、身體之事，恐嚇丙○○，使丙○○因而心生
    畏怖，致生危害於安全，。
二、案經丙○○訴請捱灣臺中地方法院檢察署檢察官偵查起訴。
    理  由
一、訊據被告乙○○矢口否認有何前述恐嚇之犯行，辯稱略以：伊未書寫恐嚇信，八
    十五年四月二十日伊未恐嚇丙○○，是證人作偽證，八十五年六月二十日之事，
    有違常理，當時學校就在台中榮總醫院對面，丙○○沒有必要回到學校打電話，
    且也可以用手機很方便，而信封亦未提出來云云。惟查右揭犯罪事實迭據告訴人
    丙○○於偵查中及本院審理時指述甚詳，而將告訴人所提之前開署名「古政中」
    信函與被告乙○○以前親筆書寫之信函十一張及筆記本一冊等一併送請憲兵司令
    部刑事鑑識中心鑑驗結果，認前開署明「古政中」之恐嚇信筆跡與被告所親書之
    前述信函、筆記本之筆跡，其書寫字跡之慣性及特徵均相符，此有憲兵司令部刑
    事鑑識中心八十七年十一月二十六日８７綱得字第１５７１９號鑑驗通知書乙紙
    附卷可稽（見八十七年度偵字第一七八一六號卷第一百八十八頁︶。次查被告於
    前述八十五年四月二十日及同年六月十日恐嚇丙○○之事實，亦分據證人丁○○
    、甲○○於檢察官偵查中到庭結證屬實（同前開偵查卷第七十三頁背面第九行至
    七十四頁正面第七行訊問筆錄及同卷第八十九頁正面第九行行至第七行訊問筆錄
    ）。末查被告雖指稱證人丁○○及甲○○於告訴人與被告離婚訴訟之民事庭並未
    指被告有恐嚇之事，而於本件偵查中所為前開證詞係偽證云云。惟丁○○已死亡
    ，而甲○○則迭經本院傳喚均未到庭，告訴人亦指未再與甲○○聯絡。然證人丁○○於前開民事案件訴訟中已證述八十五年四月二十日伊有與告訴人回苗栗縣銅
    鑼鄉被告住處，伊人在外面而未進入屋內，固未指被告有恐嚇告訴人之事，然亦
    未指被告無恐嚇告訴人，此或係當時為民事訴訟案件，承辦該民事案件之法官未
    必就刑事犯罪部分有所訊問之故，實難以此遽論被告無恐嚇之犯行，況證人丁○○於該民事訴訟案件中已證述告訴人曾向伊表示回家會被其先生即被告毆打，始
    請其陪同，換言之，告訴人與被告見面時經常爭吵，此亦經證人即告訴人與被告
    之子邱俊榕（七十四年次出生）於偵查中證述在卷（見前述偵查卷第七十四頁背
    面倒數第三行筆錄），是被告與告訴人因感情不睦而於見面時即發生爭吵應屬實
    情，此亦足徵告訴人所指被告於與伊見面時以前述加害生命、身體之事恐嚇告訴
    人尚非無據，且證人丁○○雖證稱其未與告訴人一同進入屋內，惟告訴人已指被
    告於屋內及屋外均有恐嚇之行為（見本院八十九年五月十日審理筆錄），是告訴
    所指被告於屋內及屋外均有對伊恐嚇，難謂與證人丁○○所述不符。再者，證人
    甲○○於偵查中所述與告訴人於本院所指被告如何於電話中恐嚇之事亦相符合，
    而證人甲○○所為前開證言之時間係在八十七年九月二十一日，而告訴人於本院
    所為之相同指述，其時間則在八十九年六月八日，相隔有近二年時間，此間告訴
    人無從以向本院閱卷之方式得知證人甲○○前開證述之細節，茍證人甲○○係因
    迴護告訴人而為偽證，衡之常情，告訴人應無法於近二年後，就被告以電話恐嚇
    告訴人之細節部分，仍為與證人相同之指述，是證人甲○○雖迭經本院傳喚均未
    到庭，惟其已於偵查中就被告當時恐嚇情形證述甚詳，且與告訴人所指相符，則
    其於本院審理中雖未到庭，仍無解於被告當時確有恐嚇告訴人之犯行。又被告雖
    指當時告訴人既在台中榮總醫院，在醫院打電話或以行動電話聯絡被告即可，何
    須返在醫院對面之回學校再打電話予被告。然告訴人陳述伊至今未曾使用行動電
    話（見本院八十九年七月十三日審理筆錄），而對於何以未在醫院打電話予被告
    ，告訴人所陳係因當時已快下班時間，伊趕著回辦公室收東西，怕辦公室被工友
    關門（見本院八十九年六月八日審理筆錄），此亦無與常情有何違背之處。況證
    人甲○○亦證述當時時間係下午五時多，此與告訴人前開陳述亦屬相符。至被告
    所指告訴人僅提出信函而未提出信封，惟告訴人陳稱當時係因信內除信紙外尚有
    冥紙，其母於收到該恐嚇信後即將冥紙及信封取走，後來僅將信函交予伊，而其
    母已死亡，無從傳喚查證，然前開信函之筆跡經鑑定結果既為被告所書寫已如前
    述，則雖未提出信封佐證，亦與被告已成立之恐嚇犯行無生影響，本院認無再送
    請他機關鑑再為鑑定筆跡之必要。綜上所述，參以前開筆跡鑑定及證人丁○○、
    甲○○之證詞及被告與告訴人感情不睦而於見面時常起爭執等情以觀，被告前開
    恐嚇之犯行已堪認定，被告所辯顯係卸責之詞，不足採信，本件事證明確，被告
    犯行洵堪認定。
二、核被告乙○○所為，係犯刑法第三百零五條恐嚇危害安全罪。被告先後三次以生
    命、身體之事恐嚇他人之犯行，時間緊接，所犯構成要件相同罪名，顯係基於概
    括之犯意反覆為之，為連續犯，應論以以加害生命之事恐嚇他人之一罪，並依法
    加重其刑。又被告與告訴人於案發時為夫妻關係，被告對告訴人實施精神上之不
    法侵害行為，而成立恐嚇危害安全罪，自屬家庭暴力防治法第二條第二項所稱之
    家庭暴力罪。爰審酌被告犯罪之動機、手段、所生危害及犯罪後態度等一切情狀
    ，量處如主文所示之刑，並諭知易科罰金之折算標準。又被告前未曾受有期徒刑
    以上刑之宣告，此有台灣台中地方法院檢察署刑案資料查註紀錄表及本院被告全
    國前案紀錄表各一件可稽，其與告訴人為夫妻關係，因感情不睦，始短於思慮致
    罹刑章，經此偵審程序之教訓，當知所警惕，應無再犯之虞，本院認前開對其宣
    告之刑，以暫不執行為適當，爰併宣告緩刑二年，以啟自新。又查家庭暴力防治
    法第三章有關刑事程序之規定，業於八十八年六月二十四日施行，其中第三十條
    第一項規定「犯家庭暴力罪或違反保護令罪案件而受睆刑之宣告者，在緩刑期內
    應付保護管束」，又保安處分適用裁判時之法律，刑法第二條第二項定有明文。
    據此，爰諭知被告緩刑期內付保護管束。
據上論斷，應依刑事訴訟法第二百九十九條第一項前段、刑法第二條第二項、第三百
零五條、第五十六條、第四十一條、第七十四條第一款、家庭暴力防治法第三十條第
一項、罰金罰鍰提高標準條例第一條前段、第二條，判決如主文。
本案經檢察官許萬相到庭執行職務。
中      華      民      國    八十九    年      七      月    二十七    日
                                    台灣台中地方法院刑事第六庭
                                        法  官  簡  賢  坤
右正本證明與原本無異。
如不服本判決，應於判決送達後十日內向本院提出上訴狀，上訴於臺灣高等法院臺中
分院( 須附繕本 )。
                                        書記官
中      華      民      國    八十九    年      七      月    二十七    日
附錄論罪科刑法條
刑法第三百零五條
以加害生命、身體、自由、名譽、財產之事恐嚇他人，致生危害於安全者，處二年以
下有期徒刑、拘役或三百元以下罰金。


司法院資訊處製作；財團法人民間司法改革基金會備份。
